臺灣高等法院刑事判決　　　　　　　　100年度上易字第790號
上　訴　人
即　被　告　姜馨彥
選任辯護人　黃柏承律師
上列上訴人因妨害公務等案件，不服臺灣臺北地方法院99年度易
字第2216號，中華民國100年2月18日第一審判決（起訴案號：臺
灣臺北地方法院檢察署99年度偵字第14893號），提起上訴，本
院判決如下：
    主  文
上訴駁回。
姜馨彥緩刑貳年，並應向公庫支付新臺幣肆萬元。
    事  實
一、姜馨彥於民國99年6月17日16時許，在位於臺北市○○區市
    ○路45號之101百貨公司地下一樓麥當勞餐廳用餐時，因有
    用餐民眾向該店店長蕭伊辰反應姜馨彥有持冰塊丟擲他人之
    舉，蕭伊辰乃聯絡警衛報警，臺北市政府警察局信義分局三
    張犁警員顏東平、陳宜宏據報，於同日17時許至上址處理，
    顏東平到場後，先命姜馨彥出示證件，惟為姜馨彥所拒，雙
    方進而發生言語爭執，姜馨彥知顏東平係依法執行職務之公
    務員，竟基於傷害及妨害公務之犯意，以右手毆打顏東平左
    手臂，以腳踢顏東平之左腳，並與顏東平拉扯，致顏東平受
    有左手臂挫傷、軀幹挫傷、左胸挫傷及左下肢挫傷等傷害，
    而對於公務員依法執行職務時施以強暴。俟顏東平制伏姜馨
    彥後，通知同事前來協助，為免滋生事端，顏東平以其個人
    所有廠牌為sony ericsson之行動電話手機置於餐桌桌面開
    始錄音、錄影，姜馨彥見狀，竟另基於毀損之犯意，將該行
    動電話手機朝地面丟擲，使該行動電話手機因重摔而分離損
    壞，以致喪失手機之錄音、錄影之功能，足以生損害於顏東
    平。
二、案經被害人顏東平訴由臺北市政府警察局信義分局移送臺灣
    臺北地方法院檢察署檢察官偵查起訴。
    理  由
一、對於本判決所引用認定上訴人即被告姜馨彥犯罪之各項供述
    證據及文書證據、物證，因被告及其辯護人於本院準備程序
    未爭執其證據能力（見本院卷第22頁正面），且經本院於審
    判程序分別提示並告以要旨，踐行調查證據，被告及其辯護
    人亦未於言詞辯論終結前就該等證據之證據能力聲明異議（
    見本院卷第39頁背面以下），本院審酌此等供述證據或文書
    證據、物證，無信用性過低或違法取得之疑慮，認為適當，
    其中供述證據，依刑事訴訟法第159條之5第2項、第1項規定
    ，有證據能力，而其他文書證據、物證，非屬供述證據，無
    傳聞證據法則之適用，因該等證據與被告本案犯行具有關聯
    性，有證據能力。
二、訊據被告對其有上開攻擊警員顏東平及丟擲行動電話手機之
    行為坦承不諱，核與證人顏東平、陳宜宏於原審證述之情節
    及原審勘驗現場錄影光碟檔案之結果相符（見原審卷第20至
    21、32至34頁），並經證人蕭伊辰於原審結證在卷（見原審
    卷第30頁背面至31頁），且有手機損壞相片在卷足憑（見偵
    查卷第25頁）。證人顏東平確因此受有左手臂挫傷、軀幹挫
    傷、左胸挫傷及左下肢挫傷等傷害，亦有臺北醫學大學附設
    醫院診斷證明書1份在卷足證（見偵查卷第21頁）。另被告
    於原審固曾質疑警員何以得查驗其身分等語。經查：被告於
    99年6月17日16時許，確因在位於臺北市○○區市○路45號
    之101百貨公司地下一樓麥當勞餐廳用餐時，由於在該餐廳
    用餐民眾向該店店長蕭伊辰反應姜馨彥有持冰塊丟擲他人之
    舉，蕭伊辰乃聯絡警衛報警之事實，業據證人蕭伊辰於原審
    證述明確，復參酌被告於原審審理時亦供承：其有朝氣球下
    方的地面丟擲冰塊云云（見原審卷第37頁正面），則被告應
    確有在現場丟擲冰塊之舉動，足徵蕭伊辰之報警處理，係有
    所本。按警察於公共場所或合法進入之場所，對於有事實足
    認為防止其本人或他人生命、身體之具體危害，有查證其身
    分之必要者，得查證其身分；警察職權行使法第6條第1項第
    3款定有明文。又同法所稱之警察職權，係指警察為達成其
    法定任務，於執行職務時，依法採取查證身分、鑑識身分、
    蒐集資料、通知、管束、驅離、直接強制、物之扣留、保管
    、變賣、拍賣、銷毀、使用、處置、限制使用、進入住宅、
    建築物、公共場所、公眾得出入場所或其他必要之公權力之
    具體措施；警察依上述第6條第1項第3款規定，為查證人民
    身分，得採取令出示身分證明文件之必要措施；同法第2條
    第2項、第7條第1項第3款亦有明文規定。查：警員顏東平既
    係依據麥當勞餐廳店長報案指被告有以冰塊攻擊他人行為始
    前往現場，該處亦為公共埸所，從而警察認為有查證被告身
    分，請求其出示證件之必要，揆諸前揭法條規定，自屬依法
    執行職務，無違法之處。被告所為，當符合警員依法執行職
    務時施以強暴之犯罪構成要件。綜上所述，本件事證明確，
    被告傷害、妨害公務、毀損犯行，均洵堪認定。
三、查被告丟擲顏東平行動電話手機，致該手機分離損壞，並喪
    失錄音、錄影功能等情，業據證人顏東平於偵審證述在卷（
    見原審卷第33頁正面，偵查卷第38頁），被告所為毀損行為
    自足以生損害於顏東平。是核本案被告所為，係犯刑法第
    135條第1項之妨害公務罪、同法第277條第1項之傷害罪、同
    法第354條之毀損罪。被告以一個攻擊行為，同時觸犯上揭
    妨害公務罪及傷害罪，為想像競合犯，應從一重之傷害罪處
    斷。被告所犯上開傷害罪及毀損罪，行為可分，應分論併罪
    。
四、原審基於同一事證，認被告犯妨害公務罪、傷害罪、毀損罪
    ，罪證明確，其中妨害公務罪、傷害罪部分，依想像競合犯
    之規定，從一重之傷害罪處斷，適用刑法第277條第1項、第
    354條、第135條第1項、第55條、刑法施行法第1條之1第1項
    、第2項前段規定，並審酌被告明知警員顏東平係依法執行
    公權力，非但未遵其指示而為，甚而以拳腳相向，此實視國
    家公權力為無物，於原審審理時全未對其個人所為有何悔改
    之意，犯後態度欠佳，且被告迄今亦尚未與被害人達成和解
    ，賠償被害人所受損害，復參酌其犯罪動機、目的、手段、
    無前科素行尚稱良好等一切情狀，分別量處被告傷害罪部分
    有期徒刑6月，毀損罪部分拘役59日，並均適用刑法第41條
    第1項前段規定，諭知易科罰金之折算標準，為新臺幣（下
    同）1千元折算1日。經核原審認定之基本事實及適用法律之
    結論並無違誤。其中原審判決事實欄就被告所犯毀損罪部分
    ，固未認定：「足以生損害於顏東平」，與毀損罪之法定犯
    罪構成要件未盡相符，惟其此一漏載，不涉及該部分犯罪構
    成要件基本犯罪事實之變更、擴大或縮減，復未影響被告本
    案該部分罪名之同一性及刑罰結果，本院予以補正即可，尚
    不構成撤銷改判之理由。
五、被告上訴意旨略以：被告對起訴事實坦承不諱，被告當時因
    自職場辭職，長期賦閒無業，情緒低落，突然在大庭廣眾之
    下，被要求臨檢，觸動內心長久以來抑鬱之情緒，一時失慮
    ，方為本案犯行，現已悔不當初，被告並無前科，經此偵審
    教訓，已知警惕，原審未審酌被告當下遭遇突如其來之指控
    ，面對誤解，一時情緒失控之情，判處有期徒刑6月等刑，
    實屬過重，現被告已與告訴人顏東平和解，請求從輕量刑，
    以啟自新等語。按關於刑之量定，係實體法上賦予法院得為
    自由裁量之事項，倘其未有逾越法律所規定之範圍，或濫用
    其權限，即不得任意指摘為違法，以為上訴之理由（最高法
    院75年臺上字第7033號判例意旨參照）。查：本件原審審酌
    被告本案上揭情狀，對被告所犯傷害罪量處有期徒刑6月，
    所為毀損罪量處拘役59日，經本院斟酌被告本案犯情，被害
    人之損害、對公權力執行之影響等情狀，認原審量刑未逾越
    客觀上之適當性、相當性及必要性之比例原則，並無量刑明
    顯失當之情形。被告以前揭理由指摘原審判決量刑過重，提
    起上訴，核無理由，應予駁回。
六、末查：被告前無犯罪紀錄，有本院被告前案紀錄表1份在卷
    足憑，而被告於提起本件上訴後，已與被害人顏東平達成和
    解，賠償被害人1萬5千元，有和解書1份在卷可稽（見本院
    卷第27頁），本院考量被告雖受有高等教育，惟觀其歷次陳
    述，其似有情緒控管不佳以及與人溝通不良方面之疑慮，事
    出有因，尚不能逕以其表面言詞不妥，逕認其態度惡劣，此
    猶有待其家人注意被告狀況，給予妥適之處理，其本案仍屬
    因一時失慮致罹刑典，其事後坦承犯行，並已賠償被害人損
    害，本院蒞庭檢察官亦認本件得給予被告緩刑宣告（見本院
    卷第42頁背面），被告經此次科刑教訓後，應知所警惕，當
    無再犯之虞，本院因認原審對其所宣告之刑，以暫不執行為
    適當，爰依刑法第74條第1項第1款之規定，宣告緩刑2年，
    以啟自新，並觀後效。復依其本案妨害公務及毀損情節，適
    用刑法第74條2項第4款之規定，為有負擔之緩刑宣告，命其
    應向公庫支付4萬元，以示公允，若被告不履行此一負擔，
    且情節重大足認原宣告之緩刑難收其預期效果，而有執行刑
    罰之必要者，依現行刑法75條之1第1項第4款之規定，得撤
    銷其宣告，特於此說明。
據上論斷，應依刑事訴訟法第368條、第364條，刑法第74條第1
項第1款、第2項第4款，判決如主文。
本案經檢察官許仲瑩到庭執行職務。
中    華    民    國   100    年    8     月    19    日
                  刑事第十三庭  審判長法  官  曾德水
                                      法  官  宋松璟
                                      法  官  王復生
以上正本證明與原本無異。
不得上訴。
                                      書記官  陳靜雅
中    華    民    國   100    年    8     月    19    日
附錄：本案論罪科刑法條全文。
刑法第277條:
（普通傷害罪）
傷害人之身體或健康者，處 3 年以下有期徒刑、拘役或 1 千元
以下罰金。
犯前項之罪因而致人於死者，處無期徒刑或 7 年以上有期徒刑
；致重傷者，處 3 年以上 10 年以下有期徒刑。
刑法第354條 :
（毀損器物罪）
毀棄、損壞前二條以外之他人之物或致令不堪用，足以生損害於
公眾或他人者，處 2 年以下有期徒刑、拘役或 5 百元以下罰金
。
刑法第135條:
（妨害公務執行及職務強制罪）
對於公務員依法執行職務時，施強暴脅迫者，處 3 年以下有期
徒刑、拘役或 3 百元以下罰金。
意圖使公務員執行一定之職務或妨害其依法執行一定之職務或使
公務員辭職，而施強暴脅迫者，亦同。
犯前二項之罪，因而致公務員於死者，處無期徒刑或 7 年以上
有期徒刑；致重傷者，處 3 年以上、 10 年以下有期徒刑。